【裁判字號】    92,台上,3120
【裁判日期】    920612
【裁判案由】    貪污
【裁判全文】
最高法院刑事判決                              九十二年度台上字第三一二○號
    上  訴  人  台灣高等法院檢察署檢察官
    被      告  甲○○
    選任辯護人  李永然律師
                林雯澤律師
右上訴人因被告貪污案件，不服台灣高等法院中華民國九十二年三月二十六日第二審
更審判決（九十年度重上更(三)字第二二○號，起訴案號：台灣台北地方法院檢察署八
十三年度偵字第一五二九八號），提起上訴，本院判決如左：
    主  文
上訴駁回。
    理  由
按刑事訴訟法第三百七十七條規定，上訴於第三審法院，非以判決違背法令為理由，
不得為之。是提起第三審上訴，應以原判決違背法令為理由，係屬法定要件。如果上
訴理由狀並未依據卷內訴訟資料，具體指摘原判決不適用何種法則或如何適用不當，
或所指摘原判決違法情事，顯與法律規定得為第三審上訴理由之違法情形，不相適合
時，均應認其上訴為違背法律上之程式，予以駁回。本件檢察官上訴意旨略稱：(一)對
於檢察官之送達，應向承辦檢察官為之；承辦檢察官不在辦公處所時，向首席檢察官
（檢察長）為之，刑事訴訟法第五十八條定有明文。本案台灣台北地方法院之判決書
，係於民國八十四年二月二十七日送至台灣台北地方法院檢察署之統計室，再由檢察
署統計室轉送給檢察官，其送達不符合法律之規定，難謂於八十四年二月二十七日已
為合法之送達。(二)證人即台灣台北地方法院檢察署統計室之工友徐韻妮雖證稱：已按
時將判決書送至承辦檢察官辦公室。但僅係其代為送達判決書予檢察官之通常作法，
不能證明承辦檢察官已經收受。(三)原承辦檢察官盧文祥雖曾於八十四年三月六日向第
一審法院調閱本案卷宗，並曾於八十四年二月二十八日收受其他案件之判決書十三件
，及於八十四年三月十七日收受其他案件之判決書二十件。但本案為社會矚目之案件
，第一審判決書厚達三十五頁，檢察官為研究案情以決定是否上訴，難認其於調卷時
已經收到該判決書。原審未調查本案之判決書，是否與其他案件之判決書同時送達給
檢察官，亦未傳訊原承辦檢察官，即推論承辦檢察官至遲於八十四年三月六日以前，
已接受該判決書，有應於審判期日調查之證據而未予調查之違法云云。
惟查：(一)原判決以：上訴期間為十日，自送達判決後起算，刑事訴訟法第三百四十九
條前段定有明文。本案於第一審，係由台灣台北地方法院於八十四年一月十四日以八
十三年度訴字第一八六三號刑事判決，諭知被告甲○○無罪，書記官於同日收受判決
原本後，已於同年月二十日完成正本之製作，並依法辦理送達。被告及第一審之選任
辯護人李永然律師、林雯澤律師均於八十四年二月三日收受判決書之送達；另檢送給
移案機關法務部調查局台北市調查處之判決書，亦於八十四年一月二十七日以北院刑
酉八三訴字第一八六三號檢送文件表發出；而應送達於檢察官之判決正本則交由該院
之法警黃永華負責送達。黃永華乃於八十四年二月二十七日依當時院檢雙方協商之作
業程序，填載「送達檢察官裁判書類登記簿」（下稱登記簿）於同日送交台灣台北地
方法院檢察署統計室辦理統計作業，檢察署統計室之承辦人潘玲雅亦於同日完成統計
作業並蓋用八十四年二月二十七日之日期章後，於同日命該署之工友徐韻妮將判決書
連同「登記簿」送至承辦檢察官盧文祥之辦公室等情。係依憑證人黃永華、潘玲雅、
徐韻妮之證述，並有台灣台北地方法院刑事案件進行期間表、送達證書、檢送文件表
及「登記簿」影本等在卷可稽，以為論據。嗣承辦檢察官雖在送達證書上蓋用八十四
年三月二十六日之日期章，並於同年月三十日提起上訴，但依卷內資料：(1)第一審之
判決書已於八十四年二月二十七日送至承辦檢察官之辦公室，已見前述。(2)承辦檢察
官盧文祥自八十四年二月二十七日起至八十四年三月二十六日止，僅於八十四年三月
十四至十六日請公假三日，有台灣台北地方法院檢察署九十一年九月二十七日北檢茂
人字第○九一○五○○五○一號函及其檢送之「台灣台北地方法院檢察署職員請假單
」影本在卷可憑。足見承辦檢察官自八十四年二月二十七日起至八十四年三月二十六
日止之上班時間，除八十四年三月十四至十六日外，並無因差假不在辦公處所而無法
收受判決書之事由。(3)經向台灣台北地方法院調閱八十四年間，法院送達於該承辦檢
察官（即荒股）之「登記簿」六冊查證結果，盧文祥檢察官自八十四年二月二十七日
起至八十四年三月二十六日止之期間內，曾先後於八十四年二月二十八日、八十四年
三月十七日在「登記簿」上簽收數十件判決正本之送達，有「登記簿」影本在卷可資
證明。足證前揭期間內，承辦檢察官並無因執行職務而不在辦公處所，或有其他不能
收受判決書之事由。(4)依檢察署作業流程，檢察官於收受裁判書類後，為研究是否提
起上訴，需填載「檢察官收受裁判書類送閱簿」送主任檢察官、檢察長核閱，原審法
院乃依職權向台灣台北地方法院檢察署調閱本案之「檢察官收受裁判書類送閱簿」。
據函復：因盧文祥檢察官已借調至行政院，有關該案之「檢察官收受裁判書類送閱簿
」已棄置，致無法進一步查證其遲延之緣由。但該判決書於八十四年二月二十七日送
至承辦檢察官辦公室後，承辦檢察官盧文祥已於八十四年三月六日向第一審法院調閱
本案之卷宗（並於八十四年三月二十八日先行製作上訴書，於同年月三十日提起上訴
，再於八十四年四月二十日補製作上訴理由書），至八十四年四月二十一日始還卷，
有調卷條副聯（及上訴書、上訴理由書等）在卷可考。因認承辦檢察官至遲於八十四
年三月六日以前，已實際接受該判決書，不因其嗣後在送達證書上補蓋章之日期而受
影響，其上訴期間截至同年月十六日業已屆滿，乃檢察官遲至同年月三十日始對該判
決提起第二審上訴，已逾十日之上訴期間，其上訴為不合法，爰不經言詞辯論，駁回
上訴，已敘明其所憑之證據及認定之理由。(二)送達文書由司法警察或郵政機關行之。
又對於檢察官之送達，應向承辦檢察官為之；承辦檢察官不在辦公處所時，向檢察長
（首席檢察官）為之，刑事訴訟法第五十八條、第六十一條第一項分別定有明文。本
案第一審法院之判決書，係由院方之法警依當時院檢協商之方式，先送至檢察署之統
計室辦理統計作業後，再由該統計室人員命檢方之工友轉送至檢察官辦公室，其送達
之方式，固與前揭法條規定之程序不合。但本案之承辦檢察官，至遲於八十四年三月
六日，已實際接受該判決書，已見前述。況依卷內資料，承辦檢察官於八十四年三月
六日調閱卷宗後，至八十四年三月二十八日先行製作上訴書，於同年月三十日向第一
審提起上訴；嗣再於八十四年四月二十日補製作上訴理由書，並於補製作上訴理由書
完畢之翌（二十一）日還卷，有調卷條副聯及上訴書、上訴理由書等在卷可查。原審
綜合上開事證及時間之順序，認為承辦檢察官至遲於八十四年三月六日調卷前，已實
際接受該判決書，合於經驗法則與論理法則，自不能任意指為違法。而上訴期間自送
達判決後起算，係指經有合法之送達者而言，如該項判決並非合法送達，祇能以受送
達人實際接受判決時為起算上訴期間之標準（本院二十八年上字第八號判例參照）。
本案之第一審判決書，係經由檢察署之統計室轉送，其送達之方式，雖與刑事訴訟法
規定之程序不合；但承辦檢察官既於八十四年三月六日之前，已實際接受第一審之判
決書，原審以該日期為起算上訴期間之標準，依前揭判例意旨，亦不能任意指為違背
法令。(三)原審有無傳喚第一審承辦檢察官之必要，乃屬事實審法院得本於職權裁量之
事項。原審經調查證據結果，認為事證已明，而未依職權傳喚第一審之承辦檢察官，
不能指為調查未盡。況第二審檢察官於原審並不曾請求傳訊第一審之承辦檢察官，待
上訴本院後，始指摘原審未予傳訊云云，並非依據卷內資料執為指摘，自非適法之第
三審上訴理由。至於本案之判決書，是否與其他案件之判決書同時送達給檢察官，因
院方為配合檢方作業，無罪之判決書係以專用之「登記簿」送達，當時僅送達本案之
無罪判決書一件（見原審更(三)卷第三五五頁、第三五六頁），尚無從由該登記簿查證
有與一般有罪判決書同時登載送達之情形，要難認原審未依職權為此事項之查證，而
有違調查證據必要性之違誤。上訴意旨徒憑己見，就原判決已說明事項或屬原審採證
認事職權之適法行使，任意指摘為調查未盡，顯與法律規定得為第三審上訴理由之違
法情形，不相適合。其上訴違背法律上之程式，應予駁回。
據上論結，應依刑事訴訟法第三百九十五條前段，判決如主文。
中      華      民      國    九十二    年      六      月     十二     日
                              最高法院刑事第十一庭
                                  審判長法官  呂  潮  澤
                                        法官  白  文  漳
                                        法官  陳  世  雄
                                        法官  孫  增  同
                                        法官  林  開  任
      右正本證明與原本無異
                                              書  記  官
中      華      民      國    九十二    年      六      月     十三     日
                                                                   Ｍ


司法院資訊處製作；財團法人民間司法改革基金會備份。
